【裁判字號】    89,訴,169
【裁判日期】    890228
【裁判案由】    業務過失致死等
【裁判全文】
臺灣臺北地方法院刑事判決                          八十九年度訴字第一六九號
    公  訴  人  臺灣臺北地方法院檢察署檢察官
    被      告  乙○○
右列被告因業務過失致死案件，經檢察官提起公訴（八十九年度偵字第五六三號），
本院判決如左：
    主  文
乙○○從事業務之人，因業務上之過失致人於死，處有期徒刑陸月，緩刑貳年。
    事  實
一、乙○○係笠欣有限公司之負責人，為從事業務之人，其於民國（下同）八十八年
    八月五日起向聖陸營造工程有限公司承包位於台北市○○○路五七五號旁台灣銀
    行圓山分行之雜項工程，並僱用蔡錦芬在上開工地從事清洗牆壁之工作。乙○○
    明知蔡錦芬必須爬上高約三公尺之梯子清洗牆上之雜物，屬於有墜落之虞之工作
    場所，為避免發生墜落之危險，除應配發安全帽、安全索外，亦應搭製施工架使
    安全索得以勾掛等必要之安全設備以防止墜落，依現場工地之情形亦無不能注意
    之情況，竟疏未注意，僅配發安全帽予蔡錦芬，未給予安全索亦未搭設施工架，
    致蔡錦芬於八十八年十月十九日下午二時四十分許，在斜靠牆壁之梯子上工作時
    ，因失去重心向後傾倒而自高處墜落，隨即由在場工人送醫救治，延至同年十一
    月六日上午十一時許仍因心肺衰竭死亡。
二、案經臺灣臺北地方法院檢察署檢察官相驗屍體後自動檢舉偵辦。
    理  由
一、訊之被告乙○○固坦承僱用蔡錦芬在上開工地從事清洗牆壁之工作，惟辯稱：現
    場均配發有安全帽及安全索，可能是其他工人已先拿用，蔡錦芬才沒有帶安全索
    云云，惟查，現場僅配發安全帽，沒有安全索，蔡錦芬當時未帶安全索等語，業
    經工地監工李志堯、工人柯清市等人於偵查中證述無訛，被告所辯即無足採。而
    蔡錦芬確因墜落意外致死，亦經檢察官督同法醫師相驗屬實，有相驗屍體證明書
    、驗斷書、勘驗筆錄附卷可憑。次按雇主對於有墜落之虞之工作場所，應有防止
    之必要安全設備，及高度在兩公尺以上之處所進行作業，勞工有墜落之虞者，應
    以架設施工架等方法設置工作台，勞工安全衛生法第五條第一項第五款及勞工安
    全衛生設施規則第二百二十五條分別定有明文。被告為笠欣有限公司之負責人，
    自應注意此一規定，而其並無不能注意之情形，竟疏未提供必要之安全設備致蔡
    錦芬死亡，被告顯有過失至明，其過失行為與被害人之死亡間，具有相當因果關
    係，其犯行洵堪認定。
二、被告是笠欣有限公司之負責人，為從事業務之人，對於有墜落之虞之作業場所，
    因過失而未提供符合標準之必要安全設備，致發生死亡災害，核其所為違反勞工
    安全衛生法第五條第一項第五款之規定，應依同法第三十一條第一項處斷及刑法
    第二百七十六條第二項之業務過失致死罪。被告以一行為觸犯前開二罪名，為想
    像競合犯，應從一重之業務過失致死罪論處。爰審酌被告之過失情節、對被害人
    家屬所造成之傷害、犯後已經賠償被害人家屬新台幣一百七十萬元而達成和解（
    有和解書影本一紙在卷）及犯罪後態度等其他一切情狀，量處如主文所示之刑。
    末查被告前未曾受有期徒刑以上刑之宣告，有卷附臺灣高等法院檢察署刑案紀錄
    簡覆表足稽，其因一時疏失而罹刑典，犯後並與被害人家屬達成民事和解，被害
    人家屬甲○○並到庭表示不予追究，本院審酌此等情事，認被告應無再犯之虞，
    本件刑之宣告已足收警惕之效，前開所宣告之刑以暫不執行為適當，爰併諭知緩
    刑二年，用啟自新，以策來茲。
據上論斷，應依刑事訴訟法第二百九十九條第一項前段、勞工安全衛生法第五條第一
項第五款、第三十一條第一項，刑法第十一條前段、第二百七十六條第二項、第五十
五條、第七十四條第一款、罰金罰鍰提高標準條例第一條前段，判決如主文。
中    華    民    國      八十九        年      二      月    二十九    日
                                      臺灣臺北地方法院刑事第二庭
                                          法  官  林  鳳  珠
右正本證明與原本無異。
如不服本判決，應於判決送達後十日內，向本院提出上訴狀。
                                          書記官  林  玲  華
中    華    民    國      八十九        年      三      月      二      日
附錄本案論罪科刑法條全文：
勞工安全衛生法第五條第一項第五款
雇主對左列事項應有符合標準之必要安全衛生設備：
五、防止有墜落、崩塌等之虞之作業場所引起之危害。
勞工安全衛生法第三十一條第一項
違反第五條第一項或第八條第一項之規定，致發生第二十八條第二項第一款之職業災
害者，處三年以下有期徒刑、拘役或科或併科新台幣十五萬元以下罰金。
刑法第二百七十六條第二項
二從事業務之人，因業務上之過失致人於死者，處五年以下有期徒刑或拘役，得併科
  三千元以下罰金。


司法院資訊處製作；財團法人民間司法改革基金會備份。
